臺灣臺中地方法院民事裁定
111年度家繼訴字第126號
原      告  台新國際商業銀行股份有限公司

法定代理人  尚瑞強  


代  理  人  鄭莉玲  
上列原告與被告間請求分割遺產事件，本院裁定如下：
    主    文
原告應於收受本裁定之日起十日內，補正被繼承人詹振炳所遺不
動產已辦妥繼承登記為公同共有之證明，及補正上開被繼承人詹
振炳所遺不動產之第一類登記謄本，逾期不補正，即駁回其訴。
    理    由
一、按因繼承、強制執行、公用徵收或法院之判決，於登記前已
    取得不動產物權者，非經登記，不得處分其物權，民法第75
    9 條定有明文。而分割共有物乃由共有變為單獨所分割共有
    物乃由共有變為單獨所有，既對於物之權利有所變動，即屬
    處分行為之一種，因共有物屬違章建物依法不能登記，苟准
    其分割，亦無從完成登記手續取得物權係屬法律上性質不能
    分割，故不得請求分割（司法院70廳民一字第588 號研究意
    見參照）。查凡因繼承於登記前已取得不動產物權者，其取
    得雖受法律之保護，不以其未經繼承登記而否認其權利，但
    繼承人如欲分割其因繼承而取得公同共有之遺產，因屬於處
    分行為，依民法第759 條規定，自非先經繼承登記，不得為
    之（最高法院68年度第13次民事庭會議決議參照）。又繼承
    人有數人時，在分割遺產前，各繼承人對於遺產全部為公同
    共有，民法第1151條定有明文。而繼承人請求分割該公同共
    有之遺產，性質上為處分行為，如係不動產，依民法第759
    條規定，於未辦妥繼承登記前，不得為之。又不動產之繼承
    登記，得由任何繼承人為全體繼承人聲請之，除經繼承人全
    體同意，得申請為分別共有之登記外，均應申請為公同共有
    之登記，此觀土地法第73條第1 項及土地登記規則第120 條
    第1 項規定即明。故各繼承人得為全體繼承人之利益，單獨
    聲請為公同共有之繼承登記故在繼承人相互間並無以訴請求
    他繼承人協同辦理繼承登記之必要。是繼承人請求他繼承人
    協同辦理不動產繼承登記，難認有保護之必要，不應准許，
    則其併訴請分割遺產辦理分別共有之登記及分割共有物，自
    亦無從准許（最高法院88年度台上字第1053號判決意旨參照
    ）。
二、經查，本件原告既係代位繼承人詹俊毅主張分割遺產，自應
    代位該繼承人辦妥繼承登記。本件依原告所提出之被繼承人
    詹振炳遺產之系爭不動產之土地第二類謄本，現尚未辦理繼
    承為公同共有登記，且此部分原告即可代位自行辦理繼承登
    記，並無向法院請求繼承人辦理公同登記之必要。又依前開
    說明，未辦理繼承為公同共有之登記，並無法請求分割遺產
    ，是以本裁定通知原告應於收受本裁定送達之日起10日內補
    正如主文所載事項，逾期未補正，即駁回其訴。如原告聲請
    代位辦理後有遭拒之情形，則請檢送遭拒之證明，以明原告
    是否具不可歸責之無法代位辦理繼承登記之事由，併此敘明
    。
三、爰裁定如主文。
中　　華　　民　　國　　111 　年　　7 　　月　　7 　　日
                  家事法庭    法  官  黃家慧
以上正本係照原本作成。
不得抗告。
中　　華　　民　　國　　111 　年　　7 　　月　　7 　　日
                              書記官   孫超凡